【裁判字號】    95,台上,2030
【裁判日期】    950420
【裁判案由】    偽造文書
【裁判全文】
最高法院刑事判決            九十五年度台上字第二０三０號
    上  訴  人  甲○○
    自訴代理人  康清敬律師
    被      告  乙○○
                        樓
上列上訴人因自訴被告偽造文書案件，不服台灣高等法院高雄分
院中華民國九十五年二月七日第二審更審判決（九十四年度上更
(二)字第二八○號，自訴案號：台灣高雄地方法院八十七年度自字
第一○八號），提起上訴，本院判決如下：
    主  文
原判決撤銷，發回台灣高等法院高雄分院。
    理  由
本件上訴人甲○○於第一審法院自訴意旨，係指訴被告乙○○涉
犯刑法第二百十六條第二百十一條行使偽造公文書及同法第三百
三十九條第一項詐欺取財罪嫌（為牽連犯）。但經審理結果，認
不能證明被告犯罪，乃維持第一審諭知被告無罪之判決，駁回上
訴人在第二審關於被告部分之上訴，固非無見。
惟按，修正刑事訴訟法自民國九十二年九月一日施行後，採強制
委任律師為代理人之自訴制度，為自訴制度之重大變革，旨在限
制濫訴，提高自訴品質，使自訴人立於準檢察官之地位行使職權
，尚無分別各審級而異其適用之理；又案件經第三審法院發回第
二審更審，為另一審級訴訟程序之開始。本件上訴人雖於八十七
年二月二十一日向第一審法院提起自訴，但案件既經本院於九十
四年九月二十九日發回原審法院更為審理，同年十月十二日繫屬
於該院（見原審上更(二)卷第一頁），此際新法既已施行，自應適
用上述規定，選任律師為自訴代理人，並無刑事訴訟法施行法第
七條之三但書之適用。卷查，上訴人在原審審理時，並未委任律
師為代理人，原審復未依修正後之刑事訴訟法第三百二十九條第
二項規定，以裁定定期間命上訴人委任代理人，即遽行辯論終結
，並從實體上維持第一審諭知被告無罪之判決，剝奪上訴人委任
代理人到場行使準檢察官地位之訴訟法上職權，其訴訟程序之踐
行，難謂適法。上訴意旨，執此指摘原判決不當，為有理由，應
認原判決關於行使偽造公文書部分仍有撤銷發回更審之原因。又
上訴人自訴被告涉犯詐欺取財罪部分，依刑事訴訟法第三百七十
六條第四款規定，經第二審判決，固不得上訴於第三審法院，惟
與得上訴之行使偽造公文書部分，上訴人認有裁判上一罪之牽連
犯關係而一併提起上訴，基於審判不可分原則，應一併發回。
據上論結，應依刑事訴訟法第三百九十七條、第四百零一條，判
決如主文。
中    華    民    國  九十五  年    四    月   二十   日
                      最高法院刑事第十二庭
                          審判長法官  林  永  茂
                                法官  洪  文  章
                                法官  蘇  振  堂
                                法官  蕭  仰  歸
                                法官  何  菁  莪
      本件正本證明與原本無異
                                      書  記  官
中    華    民    國  九十五  年    四    月  二十五  日
                                                      Ｅ


司法院資訊處製作；財團法人民間司法改革基金會備份。
